高雄高等行政法院判決　　　　　　　　　　　　　　　九十二年度訴字第七六八號
　　　　　　　　　　　　　　　.
　　原　　　告　甲○○
　　送達代收人　乙○○
　　被　　　告　臺南市政府
　　代　表　人　丙○○市長
　　訴訟代理人　丁○○
右當事人間因電子遊戲場業管理條例事件，原告不服經濟部中華民國九十二年五月六
日經訴字第０九二０六二一０一八０號訴願決定，提起行政訴訟。本院判決如左︰
    主  文
原告之訴駁回。
訴訟費用由原告負擔。
    事  實
甲、事實概要：
    緣原告於民國（下同）九十年十一月五日經被告核准在台南市○區○○里○○路
    ○段二四五號一樓設立「紅龍電子遊戲場」，並領有被告核發之商聯字第０九０
    ０一九八０－二號（營業項目為電子遊戲場業、資訊休閒服務業、飲料店業、餐
    館業）營利事業登記證。嗣於九十一年五月六日凌晨二時五十分許，經台南市警
    察局第二分局在前開遊戲場當場查獲該遊戲場有兌換現金之賭博行為，乃移送台
    灣台南地方法院檢察署檢察官（下稱台南地檢署）偵查起訴（九十一年度偵字第
    五九四二號），嗣經台灣台南地方法院（下稱台南地院）九十一年度易字第一六
    七八號及台灣高等法院台南分院九十二年度上易字第一０五三號刑事判決判處有
    期徒刑六月，併科罰金一千元在案。台南市警察局第二分局於前揭移送時並以九
    十二年一月二十日南市警二行字第０九二０００一０六八號函請被告依法予以裁
    處；被告審核原告違章成立，乃以其違反電子遊戲場業第十七條第一項第六款之
    規定，轉據同條例第三十一條前段規定，裁處原告新台幣（下同）五十萬元之罰
    鍰；原告不服，提起訴願，遭決定駁回；遂提起本件行政訴訟。
乙、兩造聲明：
一、原告未於言詞辯論期日到場，據其前此到場聲明求為判決：
（一）訴願決定及原處分均撤銷。
（二）訴訟費用由被告負擔。
二、被告聲明求為判決：
（一）原告之訴駁回。
（二）訴訟費用由原告負擔。
丙、兩造之爭點：
一、原告未於言詞辯論期日到場，據其書狀之主張略謂：
（一）本件被告認原告涉嫌賭博罪，無非以訴外人陳良宗於警訊時供述店內小姐有兌
      換現金予伊云云，然陳良宗之供詞反覆，其於警訊時曾陳稱有兌換現金之情形
      ，而於台南地檢署檢察官偵查中稱：「玩完以後可換回代幣或計分卡」、「因
      為當時警察對我說要我配合，讓我早一點回去」、「我的確有說過以前有在那
      裡換過錢，．．．但是我只是為了趕快回去，才說以前曾兌換過錢。」等語；
      另於台南地院九十二年一月二十二日庭期稱：「（問：有無換過現金？）沒有
      。」等語，足見訴外人陳良宗之供詞前後不一。更何況，九十一年五月六日當
      天，警方在現場並無查獲任何賭資，有警員黃景熙於台南地院九十二年三月五
      日證稱「當天的錢是他（陳良宗）自己的。」等語可證，倘原告店內得以積分
      兌換現金，店內應會置放現金供客人中獎後換取，然當天確實並無查獲任何賭
      資，即能證明原告店內沒有兌換現金之行為，是被告不能僅憑訴外人陳良宗前
      後不一之供詞，即率認原告涉有賭博之嫌。
（二）又訴外人陳良宗指稱九十一年五月三日凌晨一時許，原告店內小姐林巧玲有兌
      換現金之行為，亦與事實不符，蓋陳良宗所述之時間林巧玲並無值班，此有林
      巧玲之同事即證人曾薏璇於台南地檢署九十二年三月五日偵查時作證證述林巧
      玲當天確曾至店內上班，惟於凌晨十二點多即向其表示人不舒服請其代打卡，
      因而陳良宗所言時間林巧玲並不在店內，何來兌換現金之情？此自林巧玲九十
      一年五月六日之警訊筆錄稱：「（問：陳良宗於筆錄中說他曾數次在紅龍電子
      遊藝場內把玩機台，並以積分換取現金，最近一次是在九十一年五月三日凌晨
      一時許，把玩九五賽車機台後，以積分五千分向你換取現金兩千五百元，當時
      你是否有在店內？）當時我並不在場，不是。」等語，即明確表示林巧玲當天
      並不在場，足認陳良宗之供詞確有令人質疑之處。
（三）綜上所述，本件除訴外人陳良宗之供詞外，並無其他證據證明原告經營之遊戲
      場有賭博之行為，自不能僅憑該不利原告之證詞，而為不利原告之認定。
二、被告之答辯略謂：
（一）依電子遊戲場業管理條例第三十一條後段規定反面推論，被告依同條例第三十
      一條前段規定，對電子遊戲場業之負責人予以行政處罰，無須俟法院判決有罪
      確定，自得參酌相關證據資料，依職權逕行認定同條例第十七條第一項第六款
      之構成要件是否該當，以貫徹行政管制之目的。故如有具體事證足認原告所負
      責經營之電子遊戲場涉及賭博行為者，被告自可認其違反同條例第十七條第一
      項第六款規定，而依第三十一條前段之規定科處行政罰鍰並令其停業。
（二）經查，本件原告及其所僱用之員工林巧玲雖均否認該電子遊戲場內有兌換現金
      予顧客之賭博行為，惟賭客陳良宗於警訊時供稱，其係於九十一年五月六日凌
      晨一時進入紅龍電子遊戲場打玩電子遊戲機台，於同日二時五十分因打玩之機
      台中大獎一萬五千八百分（可換現金七千九百元），於向小姐兌換現金時為警
      查獲，並表示以前曾多次在該電子遊戲場內打玩電子遊戲機並有兌換現金情事
      ，最近一次是在九十一年五月三日凌晨一時許在該遊戲場玩九五賽車贏得五千
      分，向櫃臺小姐林巧玲換得現金二千五百元，有偵訊（調查）筆錄附卷可稽。
      雖陳良宗於台南地檢署檢察官訊問時辯稱，九十一年五月六日凌晨二時五十分
      在紅龍電子遊戲場打玩九五賽車，以代幣投入，玩完以後可換回代幣或計分卡
      ，其之所以會在警訊時表示可以換回現金且以前也換過現金，係因警訊時警員
      蔣士釗要其配合，即可早點回去，才會如此供述。然陳良宗亦向檢察官坦承，
      警訊時員警蔣士釗是要其好好配合，並表示「‧‧‧我的確有說我以前有在那
      裡（即紅龍電子遊戲場）換過錢，他（員警蔣士釗）並沒有脅迫我。但是我是
      為了趕快回去，才說以前曾兌換過錢。」等語，檢察官除向員警蔣士釗確認警
      訊當日未向陳良宗表示要其「好好配合」外，並當庭播放訊問陳良宗之錄音帶
      ，證實警方所製作之偵訊（調查）筆錄之內容與錄音帶相符，此亦有台南地檢
      署九十一年六月二十一日偵訊筆錄在卷可證。故陳良宗於警訊時既已明確指認
      ，於九十一年五月三日在紅龍電子遊戲場打玩九五賽車贏得五千分，向林巧玲
      換得現金二千五百元，又於檢察官偵訊時自承警訊時並未為員警所脅迫，則警
      方所製作偵訊（調查）筆錄內供詞自無不得採信之理由。且陳良宗前後有出入
      之供詞，亦為檢察官所不採認，並經台南地檢署檢察官以九十一年度偵字第五
      九四二號起訴書提起公訴在案。
（三）至於原告主張訴外人陳良宗供稱前於九十一年五月三日以打電玩之積分五千分
      向現場員工林巧玲兌換現金時，依林巧玲當日出勤打卡紀錄單之記載，當天並
      非林巧玲值班云云。惟查，依據原告所提供之林巧玲出勤打卡紀錄單影本觀之
      ，打卡紀錄上署名「巧玲」者，即為林巧玲之上下班打卡紀錄，此亦經林巧玲
      於警局製作第二次偵訊（調查）筆錄時親閱無訛；又該紀錄卡上林巧玲係於九
      十一年五月二日晚上十九時四十四分上班，至九十一年五月三日凌晨四時下班
      ，此亦與原告及林巧玲所供稱上班時間係自晚上二十時至凌晨四時相符，既然
      依原告自行提供之林巧玲出勤打卡紀錄所載，訴外人陳良宗於九十一年五月三
      日向林巧玲兌換現金時，確為林巧玲之上班時間，則其辯稱當日非其值班等語
      ，亦不足採。從而，被告依前揭資料，認原告所經營之「紅龍電子遊戲場」有
      涉及賭博情事，違反電子遊戲場業管理條例第十七條第一項第六款之規定，依
      第三十一條前段之規定裁處原告五十萬元罰鍰，洵無違誤。
　  理  由
壹、程序方面：
    原告經合法通知，無正當理由，未於言詞辯論期日到場，核無行政訴訟法第二百
    十八條準用民事訴訟法第三百八十六條各款所列情形，准依被告聲請由其一造辯
    論而為判決。
貳、實體方面：
一、按「經營電子遊戲場業者，應遵守下列事項：一、．．．六、不得有涉及賭博、
    妨害風化或其他犯罪行為。」「違反第十七條第一項第六款規定者，處負責人新
    台幣五十萬元以上二百五十萬元以下罰鍰，並令其停業。經法院判決有罪確定者
    ，撤銷其公司或營利事業之登記或部分登記事項。」電子遊戲場業管理條例第十
    七條第一項第六款、第三十一條定有明文。
二、本件原告係台南市○區○○里○○路○段二四五號一樓「紅龍電子遊戲場」負責
    人，並領有被告核發之商聯字第０九００一九八０－二號（營業項目為電子遊戲
    場業、資訊休閒服務業、飲料店業、餐館業）營利事業登記證。嗣被告所屬台南
    市警察局第二分局於九十一年五月六日凌晨二時五十分許，在前開遊戲場當場查
    獲該遊戲場有兌換現金之賭博行為，乃移送台南地檢署檢察官偵查終結提起公訴
    ，嗣經台南地院九十一年度易字第一六七八號及台灣高等法院台南分院九十二年
    度上易字第一０五三號刑事判決判處有期徒刑六月，併科罰金一千元確定在案。
    台南市警察局於前揭移送時並以九十二年一月二十日南市警二行字第０九二００
    ０一０六八號函請被告依法予以裁處；被告審核原告違章成立，乃以其違反電子
    遊戲場業第十七條第一項第六款之規定，轉據同條例第三十一條前段規定，裁處
    原告五十萬元罰鍰之事實，有被告所核發之營利事業登記證、台南市警察局第二
    分局九十一年五月六日現場記錄、偵訊（調查）筆錄、當場扣得電動機具六十八
    台（含ＩＣ板六十八片）之扣案一覽表、現場平面圖暨相片、台南地檢署九十一
    年度偵字第五九四二號起訴書、台南地院九十一年度易字第一六七八號及台灣高
    等法院台南分院九十二年度上易字第一０五三號刑事判決書等分附於原處分卷及
    訴願卷可稽，並經本院調取上開刑事案卷核閱無訛，且有該等刑事案卷節影本附
    卷足參，洵堪信實。
三、原告雖主張訴外人陳良宗於警訊時之供述係因承辦警員蔣士釗告知如果配合就可
    以早一點回去，始作不實供述，且其就有無兌換現金之供詞反覆，所證負責兌換
    現金之原告職員林巧玲案發時間並未當職，警方亦未當場查獲任何賭資，實難僅
    憑陳良宗之供詞，即率予認定原告涉有賭博罪嫌，進而對原告裁罰云云。惟查：
  (一)訴外人陳良宗於警訊時即供稱：「我於九十一年五月六日一時許，進入台南市○
    區○○路一段二四五號，紅龍電子遊藝場把玩九五賽艇（應為賽「車」之誤）電
    玩，並於九十一年五月六日二時五十分該機台中大獎一萬五千八百分（可換七千
    九百元），在櫃台向櫃台小姐換取現金時就被埋伏警方查獲（當時櫃台小姐尚未
    把現金拿出來）。」「（問：你以前有無在紅龍電子遊藝場賭博電玩？共幾次？
    有無換取現金？）有。有好幾次。有。」「．．．最近一次是九十一年五月三日
    一時許，在紅龍電子遊藝場把玩九五賽艇（為賽「車」之誤）電玩贏得五千分（
    以所得分數除以二也就是得分之一半）可換現金二千五百元，在櫃台向櫃台小姐
    直接換取現金。」等語（詳原處分卷附九十一年五月六日警訊筆錄），雖其於台
    南地檢署九十一年度偵字第五九四二號案，檢察官問訊時先稱：「（問：九十一
    年五月六日凌晨二時五十分有無在台南市○○路○段二四五號一樓打電玩？）有
    的，打九五賽車，以代幣投入，玩完以後又換回代幣或寄分卡。」「因為當時警
    察要我配合，說早一點讓我回去，我才承認。」云云；然嗣又供承：「當時蔣士
    釗（即承辦員警）是要我好好配合，我的確有說我以前有在那裡換過錢，他並沒
    有脅迫我，但是我是為了趕快回去，才說以前曾兌換過錢。」（詳偵查卷九十一
    年六月二十四日訊問筆錄）等語在案，檢察官就陳良宗警訊筆錄之真正乙節，亦
    訊問查獲當時製作筆錄之警員蔣士釗，亦經蔣士釗否認有要求陳良宗配合等情事
    ，並當庭播放警訊之錄音帶，證實警訊筆錄之內容與錄音帶相符（詳前揭偵訊筆
    錄），俱證訴外人陳良宗警訊之供述乃出於自由意思，並未遭受任何脅迫或其他
    不當方法，其所為之供述自堪採信。
  (二)又九十一年五月三日凌晨一時許，原告職員林巧玲確係在「紅龍電子遊藝場」上
    班，亦有其打卡單一紙在卷可佐（見訴願卷第三十三頁），且經當日查獲之警員
    黃景熙在前揭台南地院九十一年度易字第一六七八號案審理中結證略稱：「伊九
    十一年五月六日凌晨進入店內，與蔣姓同事喬裝客人，坐在賭客陳良宗的旁邊，
    等到陳良宗拉到大獎約一萬多分，就跳起來說他得大獎，說小姐：『你過來，開
    了開了，我要洗分、換錢』，然後他手上就抓了一把錢，後來蔣先生就把他抓住
    ，表明警察身分。」「（有無要陳良宗配合才能回去嗎？）我們要他據實以告，
    後來隔離訊問，他指稱是林巧玲幫他洗分換錢，曾薏璇也在現場，被告林巧玲當
    時係攜帶『外贈表』前往洗分」等語在卷（詳台南地院卷九十二年三月五日訊問
    筆錄）；原告前揭賭博行為，亦經台南地院九十一年度易字第一六七八號及臺灣
    高等法院台南分院九十二年度上易字第一０五三號刑事判決判處有期徒刑六月，
    併科罰金一千元確定，業如前述；均足認原告確有以「紅龍電子遊戲場」內電動
    機具與不特定客人賭博財物之事實；所為前開主張均不可採。
四、綜上所述，原告之主張既不足取，則被告以原告違反電子遊戲場業管理條例第十
    七條第一項第六款規定，轉據同條例第三十一條前段規定，裁處原告五十萬元罰
    鍰，於法並無違誤；訴願決定予以維持，亦無不合。原告起訴意旨求為撤銷訴願
    決定及原處分，為無理由，應予駁回。又本件事證已明，兩造其餘攻擊防禦方法
    ，尚與裁判基礎無涉，爰無逐一論述必要，附此敘明。
據上論結，本件原告之訴為無理由，依行政訴訟法第一百九十五條第一項後段、第九
十八條第三項前段、第二百十八條，民事訴訟法第三百八十五條第一項前段，判決如
主文。
中　　　華　　　民　　　國    九十三　　年　  　三　　　月　　  十五　　日
                              高雄高等行政法院第三庭
                                          審判長法官   江幸垠
　      　　　　　　　　　　　            法      官   林石猛
     　   　　　　　　　　　　　          法      官   戴見草
右為正本係照原本作成。
如不服本判決，應於判決送達後二十日內向本院提出上訴書狀，其未表明上訴理由者
，應於提起上訴後二十日內向本院提出上訴理由書（須按對造人數附繕本）；如於本
判決宣示或公告後送達前提起上訴者，應於判決送達後二十日內補提上訴理由書（須
附繕本）。未表明上訴理由者，逕以裁定駁回。
提起上訴應預繳送達用雙掛號郵票七份（每份三十四元）。
中　　　華　　　民　　　國    九十三　　年　  　三　　　月　　  十五　　日
                                          法院書記官   嚴寶明
